【裁判字號】    97,上訴,2989
【裁判日期】    980319
【裁判案由】    違反毒品危害防制條例
【裁判全文】
臺灣高等法院臺中分院刑事判決        97年度上訴字第2989號
上  訴  人
即  被  告  甲○
                    現另案在臺灣臺中監獄執行中
選任辯護人  游琦俊  律師
上列上訴人因違反毒品危害防制條例案件，不服臺灣臺中地方法
院97年度訴字第2489號中華民國97年9月30日第一審判決（起訴
案號：臺灣臺中地方法院檢察署97年度偵字第10083、10942、11
      000號），提起上訴，本院判決如下：
    主       文
原判決關於甲○販賣第一級毒品、販賣第二級毒品部分及定執行
刑部分均撤銷。
甲○販賣第一級毒品，累犯，處有期徒刑拾伍年陸月，未扣案之
販賣第一級毒品所得新臺幣壹仟元沒收，如不能沒收時，以其財
產抵償之。又販賣第二級毒品，累犯，處有期徒刑肆年，未扣案
之販賣第二級毒品所得新臺幣壹仟元沒收，如不能沒收時，以其
財產抵償之。
其他上訴駁回。
上開撤銷改判部分所處有期徒刑，與上訴駁回部分所處有期徒刑
，應執行有期徒刑拾捌年。
    犯 罪 事 實
一、甲○，綽號「阿賢」，前於民國93年間因恐嚇罪，經臺灣臺
    中地方法院以93年度易字第908號判處有期徒刑4月確定，於
    94 年6月13日執行完畢。又曾因施用第一、二級毒品，分別
    經本院以96年度上訴字第3070號、97年度上訴字第226號判
    處應執行有期徒刑10月、1年3月確定。
二、甲○明知海洛因、甲基安非他命分屬毒品危害防制條例第2
    條第2項第1、2款所列管之第一、二級毒品，不得非法持有
    、轉讓、販賣，竟分別為下列犯行：
  (一)甲○基於販賣第二級毒品甲基安非他命以營利之犯意，於97
    年3月中旬某日，以其配偶乙○○所有之門號0000000000號
    行動電話與丁○○所有之門號0000000000號行動電話聯繫後
    ，在臺中縣太平市○○○街56號其住處內，以甲基安非他命
    每包新臺幣（下同）1千元之價量，販賣第二級毒品甲基安
    非他命1包予丁○○施用，得款1千元。
  (二)甲○又基於販賣第一級毒品海洛因以營利之犯意，於97年4
    月初某日，以其配偶乙○○所有之門號0000000000號行動電
    話與丁○○所有之門號0000000000號行動電話聯繫後，在臺
    中縣太平市○○○街56號其住處內，以海洛因每包新臺幣（
    下同）1千元之價量，販賣第一級毒品海洛因1包予丁○○施
    用，得款1千元。
  (三)甲○因見其配偶乙○○罹患肺結核致咳嗽、咳血，乃認施用
    海洛因可以止血或減輕咳嗽之痛苦，竟基於轉讓第一級毒品
    毒品海洛因供乙○○施用俾減輕乙○○痛苦之單一犯意，接
    續自97年2月間某日起至97年4月15日上午9時左右止，在臺
    中縣太平市○○○街56號其住處，每次無償轉讓海洛因少量
    摻入1根香煙中供乙○○施用，前後計15次。
  (四)甲○與乙○○（業經原審判決共同轉讓第一級毒品，處有期
    徒刑1年確定）共同基於轉讓第一級毒品海洛因之犯意聯絡
    ，於97年4月15日上午9時許，見丁○○前來臺中縣太平市○
    ○○街56號其等住處探視罹患肺結核之乙○○，適丁○○毒
    癮發作又無錢購買，竟在上址由乙○○交付甲○所有之海洛
    因毒品2包予丁○○，丁○○並與乙○○相偕在上址施用（
    丁○○此部分施用毒品部分，業經檢察官於97年5月22日以
    97年度毒偵字第2060號為緩起訴處分；乙○○97年4月15日
    上午9時許最後1次施用毒品部分，業經原審裁定觀察勒戒及
    強制戒治，現強制戒治保外就醫中）。
  (五)嗣於97年4月15日中午12時55分許，在臺中縣太平市○○○
    街56號甲○與乙○○住處，經警在丁○○處扣得甲○與乙○
    ○共同轉讓之第一級毒品海洛因2包（驗餘淨重0.0577公克
    及0.0406公克）；復在該址查獲乙○○所有之門號00000000
    000號行動電話1支，並經乙○○同意後扣得甲○所有、與本
    案並無關聯之第一級毒品海洛因12包（驗餘淨重2.19公克、
    空包裝總重3.92公克）、甲基安非他命2包（驗餘淨重0.119
    2公克及0.0709公克）及藥鏟3支、甲基安非他命吸食器1組
    等物。
三、案經臺中縣警察局太平分局報請臺灣臺中地方法院檢察署檢
    察官及同署檢察官自動檢舉偵查起訴。
    理       由
壹、證據能力部分：
一、按被告以外之人於審判外向法官所為之陳述，得為證據，刑
    事訴訟法第159 條之1 第1 項定有明文。立法理由係認被告
    以外之人（包括證人、鑑定人、告訴人、被害人及共同被告
    等）之陳述係在法官面前為之，因其任意陳述之信用性已受
    確定保障之情況下所為，自得作為證據。不問係其他刑事案
    件之羈押訊問期日、勘驗期日、準備程序期日、審理期日或
    民事事件、行政訴訟程序，凡係在普通法院法官（軍事法官
    、外國法官不與之）面前所為之陳述，均具有證據能力。本
    件證人即共同被告乙○○於原審法院訊問及審理時向法官所
    為之陳述，在其任意陳述之信用性無疑之情況下，其陳述自
    具有證據能力。
二、按於審判中，如共同被告在調查被告本人之案件時已依刑事
    訴訟法第277 條之2 規定轉換為證人調查詢問，而具結陳述
    ，經賦予被告對該共同被告所為之陳述為詰問之機會者，該
    以共同被告身分所為之陳述，法院即非不得與其以證人身分
    所為之陳述，綜合該被告以外之人全部供述證據，斟酌案內
    其他調查之證據資料，本於經驗法則及論理法則，予以取捨
    ，作證據價值之判斷，非謂於被告本人案件中，僅能採取共
    同被告以證人身分所為之陳述作為判斷之依據，該非以證人
    身分之共同被告所為之陳述，即為無證據能力之證據，而應
    予排除不用，最高法院97年度臺上字第2631號判決意旨可資
    參照。本件證人丁○○、證人即共同被告乙○○業經原審審
    理時賦予被告甲○詰問之機會，證人丁○○、乙○○於警詢
    時及法院審理時之證述，前後陳述有部分不符之情形（詳見
    後述），本院審酌其等於警詢時之證述距案發日較近，當時
    記憶自較深刻，可立即反應所知，不致因時隔日久而遺忘案
    情；且較無來自被告甲○同庭在場之壓力而出於虛偽不實之
    指證，或事後串謀而故為迴護被告甲○之機會，且警詢筆錄
    就犯罪之構成要件及態樣記載均屬完整，揆諸上開說明，足
    認證人丁○○、乙○○於警詢中所為之陳述，客觀上均具有
    較可信之特別情況，且亦為證明犯罪事實存否所必要，依上
    揭規定，其等於警詢中之證言自有證據能力。
三、按被告以外之人於審判外之言詞或書面陳述，除法律有規定
    者外，不得為證據；被告以外之人於偵訊中向檢察官所為之
    陳述，除顯有不可信之情況者外，得為證據，刑事訴訟法第
    159條第1項、第159條之1第2項分別定有明文。而所謂不可
    信情況之認定，法院應審酌被告以外之人於陳述時之外在環
    境及情況，例如：陳述時之心理狀況、有無受到外力干擾等
    ，以為判斷之依據，故係決定陳述有無證據能力，而非決定
    陳述內容之證明力。是被告以外之人前於偵查中已具結而為
    證述，除反對該項供述得具有證據能力之一方，已釋明「顯
    有不可信之情況」之理由外，皆得為證據；又司法實務運作
    上，咸認偵查中檢察官向被告以外之人所取得之陳述，原則
    上均能遵守法律規定，不致違法取供，其可信性極高，因而
    明定除顯有不可信之情況者外，得為證據，即被告以外之人
    於偵查中依法應具結者已具結，向檢察官所為之陳述，原則
    上具有證據能力，於例外「顯有不可信之情況」，始不具證
    據能力。本案證人丁○○於檢察官偵查時，以證人之身份，
    經檢察官告以具結之義務及偽證之處罰，均經具結而擔保其
    證述之真實性，且無證據顯示係遭受強暴、脅迫、詐欺、利
    誘等外力干擾情形，或在影響其等心理狀況致妨礙其自由陳
    述等顯不可信之情況下所為。則證人丁○○於偵訊時之陳述
    既無顯不可信之情況，依前開說明，自有證據能力。
四、按法院或檢察官依刑事訴訟法第208條規定囑託醫院、學校
    或其他相當之機關、團體為鑑定時，祇須其以言詞或書面提
    出之鑑定報告，符合刑事訴訟法第206條第1項、第208條所
    規定之形式要件，即具有證據能力，此即屬於刑事訴訟法第
    159條第1項所稱「法律有規定」之特別情形（最高法院96年
    度台上字第6842號判決意旨參照）。本件經行政院衛生署草
    屯療養院、法務部調查局鑑定扣案之毒品，就鑑定結果所提
    出之鑑定書，合於刑事訴訟法第206條第1項、第208條所規
    定之形式要件，自有證據能力。
五、按被告以外之人於審判外之言詞或書面陳述，除法律有規定
    者外，不得作為證據，刑事訴訟法第159條第1項固定有明文
    ，惟被告以外之人於審判外之陳述，雖不符合同法第159條
    之1至第159條之4規定，但經當事人於審判程序同意作為證
    據，法院審酌該言詞陳述或書面陳述作成時之情況，認為適
    當者，亦得為證據，當事人、代理人或辯護人於法院調查證
    據時，知有第159條第1項不得為證據之情形，而未於言詞辯
    論終結前聲明異議者，視為有前項之同意，此觀同法第159
    條之5規定即明。查本判決後開引用各該被告以外之人於審
    判外之陳述（包含書面陳述），除上開一、二、三、四所示
    之外，被告及辯護人於本院審理時均表示同意或無意見而不
    予爭執，且迄至言詞辯論終結前亦未聲明異議，本院審酌上
    開證據資料製作時之情況並無違法不當等瑕疵，且與本案具
    有關連性，認為以之作為證據應屬適當，合先敘明。
貳、認定犯罪事實之證據及理由：
一、訊據上訴人即被告（下稱被告）甲○矢口否認上揭犯行，並
    於本院審理時辯稱：當時丁○○在伊家中將毒品塞在椅子縫
    隙，被警察看到時，丁○○害怕，所以警察開條件出來，她
    一定會答應；3月份丁○○到伊家中，伊有開她的玩笑，她
    很不高興，所以可能因此懷恨在心；又伊自己有用藥，就覺
    得對不起家裡，伊豈會拿藥給其配偶乙○○吸食？係因乙○
    ○可能知道伊藥藏在哪裡，自己偷偷拿來吸食的，她被抓到
    後就把責任推給伊；至於97年4月15日上午丁○○與乙○○
    聯絡電話，講什麼伊不清楚，丁○○來時伊正要出去做生意
    ，伊請丁○○照顧剛吐完血之乙○○，伊有告訴丁○○說如
    果乙○○再吐血，就把那2包藥拿出來給乙○○止血用云云
    。
二、經查被告甲○所為上揭販賣第一級毒品海洛因、第二級毒品
    甲基安非他命及轉讓第一級毒品海洛因等犯行，有下列事證
    可資證明：
  (一)被告甲○販賣第一級毒品海洛因、第二級毒品甲基安非他命
    犯行部分：
  (1)依行政院衛生署管制藥品管理局93年12月22日管宣字第0930
    012251號函及法務部調查局93年7月調科壹字第09300278550
    號函所述，國內緝獲之安非他命藥物，多為甲基安非他命，
    是本案被告及證人所稱之「安非他命」，應認定係甲基安非
    他命，合先敘明。
  (2)證人丁○○於警詢時證稱「（問：你所施用之毒品海洛因及
    安非他命都是向何人購買？）我所施用的海洛因及安非他命
    都是向乙○○丈夫綽號『阿賢』購買」、「（問：你向綽號
    『阿賢』男子購買幾次毒品？購買何種毒品？購買金額為何
    ？雙方交易時、地為何？）我記得向『阿賢』男子購買兩次
    毒品，第1次是購買安非他命毒品，購買新臺幣1千元，雙方
    交易時間是97年3月中，在臺中縣太平市○○街56號向他購
    買。第2次是購買海洛因毒品，購買新臺幣1千元，雙方交易
    時間是97年4月初，在臺中縣太平市○○街56號向他購買」
    等語（見警(三)卷第15頁以下）。
  (3)證人丁○○於偵訊中仍具結證稱「（問：扣案＜或施用＞毒
    品向何人購買？）我是向綽號『阿賢』的人購買的，他是我
    叫『姊』的先生，『姊』就是乙○○，阿賢的電話是000000
    0000、0000000000，是到他們家之後，發現他們有賣給其他
    人，才跟他買的，甲○提早跟他朋友離開了，所以警察進去
    搜索就不在了，我都跟甲○買安非他命及海洛因，安非他命
    買1次，時間大概是3月中，在他家跟他買的，買1千元，是
    『阿賢』親手拿給我的，電話有時候是『阿賢』接，有時是
    『姊』接的，『姊』跟『阿賢』有無一起賣毒品我不知道，
    但據我所知毒品都是『阿賢』的，跟『阿賢』也是買1 次海
    洛因等語（見臺灣臺中地方法院檢察署97年度毒偵字第2067
    號卷第49至51頁）。
  (4)核證人丁○○與被告甲○間並無怨隙，業據證人丁○○陳明
    在卷，應不致故為不利被告甲○之陳述，且證人丁○○經常
    前往被告甲○住處探視其配偶乙○○，雙方交誼難謂不佳，
    衡諸常情，證人丁○○應不致甘冒偽證罪責而設詞誣陷被告
    甲○；被告甲○所辯：3月份丁○○到伊家中，伊有開她的
    玩笑，她很不高興，所以可能因此懷恨在心云云，洵屬臆測
    之詞，自不足採。又證人丁○○撥打之門號0000000000號行
    動電話，係以共同被告乙○○名義申設，由被告甲○、乙○
    ○2人共同使用一節，業據被告甲○及共同被告乙○○供承
    無訛，核與證人丁○○所述伊撥打上開門號電話有時是甲○
    接的，有時是乙○○接的等情相符，復有證人丁○○所有門
    號0000000000號行動電話雙向通聯紀錄顯示上開期間內該門
    號電話確與門號0000000000號行動電話有多次通聯，足認證
    人丁○○於警詢及偵查中之陳述均具憑信性。
  (5)至證人丁○○於原審審理時雖翻異前詞，改稱伊並未向被告
    甲○購買海洛因、甲基安非他命，而是向「阿妹」購得云云
    。惟證人丁○○於警詢、偵訊時均未提及「阿妹」之人，且
    被告甲○於原審審理時已自承確有於上開時、地交付毒品予
    證人丁○○，僅辯稱非販賣而係轉讓或合買云云，顯見證人
    丁○○於原審審理時所述被告甲○未曾交付其毒品云云，係
    迴護被告甲○之詞，不可採信。
  (6)被告甲○雖否認有販賣海洛因、甲基安非他命予證人丁○○
    之犯行，並以前詞置辯。惟觀諸被告甲○歷次供述如下：
  被告甲○初於警詢時供稱「（問：為何丁○○也指證稱以撥
    打0000000000、0000000000兩支行動電話聯絡向你購買毒品
    ，且曾於97年3月初在臺中縣太平市○○街56號向你購買新
    臺幣1千元安非他命毒品、97年4月初，在臺中縣太平市○○
    街56號向你購買新臺幣1千元海洛因毒品，你如何解釋？）
    我沒有賣給她安非他命及海洛因毒品，她兩次確實都有要拿
    錢給我，但我跟她說，這是1千元的量，朋友免費請妳，因
    為她常買東西水果來給我，也常請我吃便當」等語（見警(三)
    卷第3頁以下）。
  被告甲○繼於偵訊時供稱「（問：為何要送毒品給丁○○？
    幾次？何種毒品？在那裡？）之前她說要向我買2次，但我
    說我沒有賣，我想說朋友交情，她來我家就請她海洛因及安
    非他命各1次」等語（見97年度偵字第10083號卷第6頁以下
    ）。
  被告甲○於原審訊問時供稱「我沒有賣安非他命給證人丁○
    ○，於97年3月中旬，在臺中縣太平市我家，丁○○跟我買
    的甲基安非他命那1次，我是有給她1包甲基安非他命，但我
    沒有跟他收錢，因為那包是我的朋友來我家，他拿出來請客
    用剩的，我朋友走以後，剛好丁○○來，她說她要用，我就
    說這是朋友用剩的，妳要用的話就自己拿，她來之前有打00
    0000000號這支電話問我在不在。又於97年4月初在我家，丁
    ○○講跟我買海洛因的那1次，我是有拿1包海洛因給她，但
    當天是丁○○她說要買海洛因，我就說我們兩個人1人出1千
    元去買，結果我就去買1千元1包的海洛因，總共兩包，把她
    的1包給她，不是我賣給她的」等語（見原審卷第45頁以下
    ）。
  依被告甲○歷次辯解，可知其就證人丁○○所述向其購買毒
    品海洛因、甲基安非他命之時、地，確有分別交付海洛因、
    甲基安非他命予證人丁○○之行為。雖被告甲○否認係因販
    賣而交付云云，惟其或辯稱是朋友用剩的，丁○○自行拿取
    云云；或辯稱是無償請丁○○的云云；或辯稱是兩人合買的
    云云，先後不一，且所述情節南轅北轍，顯屬避重就輕之飾
    詞，自難採信。
  (7)按販賣毒品罪，不以販入之後，復行賣出為必要，只須意圖
    營利而販入或賣出，有一於此，犯罪即為成立（最高法院67
    年度臺上字第2500號判例要旨、92年度臺上字第7046號判決
    意旨參照）。次按所謂「意圖」，即犯罪之目的，原則上不
    以發生特定結果為必要，即衹須有營利之意圖為已足，不以
    買賤賣貴而從中取利為必要。末按一般民眾普遍認知毒品之
    非法交易，政府一向查禁森嚴，且重罰不寬貸，衡諸常情，
    倘非有利可圖絕無平白甘冒被重罰高度風險之理，從而舉凡
    其有償交易，除足反證其確另基於某種非圖利本意之關係外
    ，通常尚難因無法查悉其買進、賣出之差價，而諉無營利之
    意思，或阻卻販賣犯行之追訴（參見最高法院87年臺上字第
    3164號判決意旨）；且販賣海洛因、甲基安非他命毒品之行
    為，無一定之公定價格，每次買賣之價格亦各有差異，隨供
    需雙方之資力或關係之深淺或需求之數量、貨源之充裕與否
    、販賣者對於資金之需求如何即殷切與否，以及政府查緝之
    態度，進而為各種之風險評估，而有各種不同之標準，並非
    一成不變。販賣者從各種「價差」或係「量差」謀取利潤方
    式，或有差異，然其所圖利益之非法販賣行為目的，則屬相
    同，並無二致。查被告甲○自始否認販賣海洛因、甲基安非
    他命之犯行，且無確切證據足資證明被告買入海洛因、甲基
    安非他命之價額為何，以致無從查知其經由販賣毒品行為之
    獲利若干。職是之故，縱未確切查得販賣賺取實際差價，但
    除別有事證，足認係按同一價格轉讓確未牟利外，尚難執此
    認非法販賣之事證有所不足，致知過坦承者難辭重典，飾詞
    否認者反得逞僥倖，而失情理之平。況且，海洛因、甲基安
    非他命價格不菲，取得不易，凡為販賣之不法勾當者，苟無
    利可圖，應無甘冒被查緝法辦重刑之危險，足認被告甲○交
    付海洛因、甲基安非他命予證人丁○○、並分別收取1000元
    、1000元之行為，主觀上有營利之意圖。
  (8)此外，復有供被告甲○與證人丁○○聯繫毒品交易事宜所用
    之上開門號0000000000號行動電話1支扣案可資佐證，足認
    被告甲○確有上開販賣海洛因、甲基安非他命之犯行。
  (二)被告甲○轉讓第一級毒品海洛因、共同轉讓第一級毒品海洛
    因等犯行部分：
  (1)上開在證人丁○○身上所扣得之2包毒品，確含有毒品海洛
    因成份（驗餘淨重0.0577公克及0.0406公克），此有行政院
    衛生署草屯療養院鑑定書1份在卷可稽（見原審卷第148頁）
    ，足見上開扣案物品，確屬毒品海洛因。
  (2)又上開在證人丁○○身上所扣得之2包毒品海洛因，均係被
    告甲○所有之事實，業據證人丁○○、證人即共同被告乙○
    ○證述明確；又被告甲○於原審審理時供稱：乙○○是我太
    太，她說我送她15次海洛因，那是我藏著海洛因，我太太可
    能知道我放在哪裡，應該是自己拿來吃的．．．她跟我拿幾
    次我也不曉得，是乙○○自己刮我的海洛因一點去捲香煙的
    ，少一點我也不知道等語，可知共同被告乙○○在其住處施
    用之海洛因均係被告甲○所有。
  (3)被告甲○如何於上開時、地接續15次提供轉讓海洛因予其配
    偶乙○○施用等情，業據證人即共同被告乙○○於警詢時供
    稱「（問：你最後一次施用海洛因毒品時、地為何？）我最
    後1次施用海洛因是97年4月15日上午9時許，在臺中縣太平
    市○○○街56號」等語（見警(三)卷第11頁）；又於偵訊時供
    稱「（問：為何要施用毒品？）因為我常常吐血，是因肺結
    核引起的，我會吐血，毒品會止血，我施用海洛因，海洛因
    是我先生甲○的，他送我施用的，他總共2、3天會送我1根
    香菸海洛因的量，都在我家裡送我，他最後1次送我是97年4
    月15日上午9點多的時候，在家裡送我，從以前至今，大概
    從農曆過年前到現在送我約15次左右，每次都1根香菸量」
    等語（見97年度毒偵字第2067號卷第46頁以下）；而於原審
    審理時供稱「在今年（97年）農曆過年後到被查獲當天，我
    先生偶而會送我幾根海洛因的香煙，我自己在89年之前就戒
    毒了，是證人丁○○告訴我抽一點海洛因的香煙，比較不會
    咳血，我用了以後真的會止血，比較不會咳血，我先生大概
    3、4天會送我1根海洛因香煙，前後大概送我15次，每次都1
    根香煙的量，我有寫下來，所以我很清楚是15次，寫在一本
    紅色的小筆記本上面，我先生沒有跟我收錢，他向誰買的我
    也不知道，是他自己出錢的，他怎麼買的我也不知道」等語
    （見原審卷第40頁以下）。則證人即共同被告乙○○與被告
    甲○2人係配偶關係，被告甲○因乙○○罹患肺結核致咳嗽
    、咳血，為減輕乙○○痛苦，乃甘冒刑罰重典仍提供海洛因
    予乙○○施用，乙○○自不致故為不利被告甲○之陳述，且
    被告甲○於原審審理時亦供稱：當日在證人丁○○身上扣得
    的那兩包海洛因，是因伊怕乙○○會咳血，就把那兩包拿給
    丁○○，要丁○○給乙○○施用等語（見原審卷第45頁），
    可知被告甲○確有因見其配偶乙○○罹患肺結核，認為施用
    海洛因可以止血或減輕咳嗽之痛苦，而提供海洛因予乙○○
    施用之情事。此外證人乙○○於97年4月15日經查獲後為警
    採尿送驗之結果，確有毒品海洛因代謝物之陽性反應，此有
    中山醫學大學附設醫院檢驗科藥物檢測中心尿液檢驗報告1
    份在卷可稽（見原審卷第71頁），堪認證人乙○○上開陳述
    具憑信性。至證人乙○○於原審審理時改詞證稱：伊之毒品
    來源，只有1包是伊先生即被告甲○給的，因為伊會咳血，
    之前用的毒品都是丁○○拿來的，被告甲○只有於97年3月
    份在家拿給伊1次云云，惟毒品海洛因價昂量微，證人丁○
    ○豈可能輕意長期多次提供予乙○○施用？況被告甲○於原
    審審理時係辯稱：97年4月15日當天在丁○○身上查扣的兩
    包海洛因是我太太的．．．丁○○身上扣得的那兩包是當天
    早上9點多我要出門前，丁○○在我家，我怕我太太會咳血
    ，就把那兩包拿給丁○○，跟丁○○交代說，如果我太太起
    床咳血就給她止一下，我怕1包1支不夠，如果用完後還吐血
    ，所以給丁○○兩包，這兩包都是要給我太太用的，沒有要
    給丁○○云云，與證人乙○○所述「之前用的毒品都是丁○
    ○拿來的」等情節迴異，證人乙○○於原審審理時之上揭陳
    述應屬迴護被告甲○之詞，自難採為有利於被告甲○之認定
    ，附此敘明。
  (4)被告甲○與共同被告乙○○如何於上揭時、地共同轉讓海洛
    因予丁○○施用等情，說明如下：
  證人丁○○於警詢時證稱「（問：妳主動提出交由警方扣案
    之海洛因毒品2包，是何人所有？）是乙○○所有」、「（
    問：妳稱海洛因毒品2包是乙○○所有為何會在妳身上查獲
    ？）因為我到乙○○家找她，我當時毒癮發作，她主動拿給
    我止毒癮」、「（問：你最後1次施用海洛因毒品時、地為
    何？最後1次施用安非他命時、地為何？）我最後1次施用海
    洛因及安非他命毒品都是97年4月15日上午10時許，在臺中
    縣太平市○○街56號」等語（見警(三)卷第16頁）；又於偵訊
    中具結證稱「（問：扣案＜或施用＞毒品向何人購買？）最
    後他們打電話給我，他們知道我沒錢，就叫我過去，阿賢及
    『姊』說要請我，所以被扣到那2包是阿賢及『姊』他們請
    我的，電話是『姊』打給我的，他說你人難過，我請你沒關
    係，所以我去的時候，毒品是『姊』拿給我的」、「（問：
    今天被扣到這2包都是乙○○他們給你的？）對，我真的不
    是用買的，以前才是買的」等語（見97年度毒偵字第2067號
    卷第49至51 頁）。
  共同被告乙○○於警詢及偵訊時均供稱：在丁○○身上查扣
    得之海洛因2包，是甲○給丁○○的等語（見警(三)卷第6頁以
    下、及97年度偵字第2067號卷第46頁以下）、於原審審理時
    供稱：在丁○○身上有扣到的毒品兩包．．．我在偵訊中說
    那兩包是我先生（即被告甲○）拿給她的沒有錯，實際上是
    我先生要救她．．．是丁○○跟我講說我先生當天早上給她
    要救她的．．．我先生在電話中說丁○○早上要來，丁○○
    沒有錢，要來我們家拿毒品，要我拿一點給她，丁○○來到
    我家後，我就拿1包海洛因給她等語（見原審卷第40頁以下
    ）。
  觀諸上開證人丁○○、乙○○之陳述，可知上開在證人丁○
    ○處查扣之毒品海洛因2包係被告甲○所有。雖被告甲○於
    原審審理時供稱：在證人丁○○身上扣得的那兩包是當天早
    上9點多我要出門前，丁○○在我家，我怕我太太會咳血，
    就把那兩包拿給丁○○的云云（見原審卷第45頁），乃否認
    有轉讓海洛因予丁○○之犯行；惟證人丁○○、共同被告乙
    ○○不致故為不利被告甲○之陳述，已說明如前，且經比對
    證人丁○○所有之門號0000000000號行動電話雙向通聯紀錄
    ，結果顯示證人丁○○收受被告乙○○轉讓之海洛因當日，
    確見被告乙○○所有門號0000000000號行動電話先撥打證人
    丁○○所有之門號0000000000號行動電話；而共同被告乙○
    ○供述「我先生在電話中說丁○○早上要來，丁○○沒有錢
    ，要來我們家拿毒品，要我拿一點給她，丁○○來到我家後
    ，我就拿1包海洛因給她」等情，與證人丁○○所述「因為
    我到乙○○家找她，我當時毒癮發作，她主動拿給我止毒癮
    」等情相符，足認共同被告乙○○及證人丁○○上開陳述均
    非虛言。
  又共同被告乙○○經由被告甲○以電話指示，將海洛因轉讓
    予丁○○後，丁○○即與乙○○當場加以施用之事實，業據
    共同被告乙○○及證人丁○○供述在卷，且乙○○、丁○○
    2人於97年4月15日經查獲後為警採尿送驗之結果，均有毒品
    海洛因代謝物之陽性反應，此有中山醫學大學附設醫院檢驗
    科藥物檢測中心尿液檢驗報告各1份在卷可稽（見原審卷第
    71頁、臺中縣警察局太平分局中縣太警偵字第0970041937號
    影印卷第43頁）。足認被告甲○與共同被告乙○○確於上揭
    時、地共同轉讓海洛因予丁○○施用。
  至證人丁○○於原審審理時翻異前詞，改稱：其為警查獲當
    日查扣之海洛因2包並非乙○○交付，而是「阿妹」交付云
    云，惟證人丁○○於警詢、偵訊時均未提及有「阿妹」其人
    ，且被告甲○於原審審理時已自承有交付該海洛因2包予丁
    ○○，僅辯稱是託丁○○拿給乙○○施用云云；而共同被告
    乙○○迭於警詢、偵訊及原審均供承有於97年4月15日上午9
    時許，交付海洛因2包予證人丁○○，惟辯稱係受其夫即被
    告甲○指示交付云云，已詳如上述，顯見證人丁○○於原審
    審理時之改詞所述，係迴護被告之詞，不足採為有利於被告
    甲○之認定。另被告之選任辯護人於本院審理中請求傳喚證
    人丁○○一節，因其待證事項已經證人丁○○於原審審理時
    具結證述歷歷，且本案事證已臻明確，此部分證據尚無再予
    調查之必要，附此敘明。
三、綜上所述，被告甲○前揭辯詞，均不足採信。本件事證明確
    ，被告甲○犯行堪予認定。
參、論罪科刑之說明：
一、按海洛因、甲基安非他命分別為毒品危害防制條例第2條第2
    項第1、2款所管制之第一、二級毒品，不得非法持有、轉讓
    、販賣。茲對被告論罪說明如下：
  (一)核被告甲○所為，係犯毒品危害防制條例第4條第2項之販賣
    第二級毒品罪（如犯罪事實欄一(一)所示部分）、同條例第4
    條第1項之販賣第一級毒品罪（如犯罪事實欄一(二)所示部分
    ）、同條例第8條第1項之轉讓第一級毒品罪（如犯罪事實欄
    一(三)、(四)所示部分）。
  (二)被告甲○販賣、轉讓第一級毒品及販賣第二級毒品前持有之
    低度行為，應為販賣、轉讓第一級毒品及販賣第二級毒品之
    高度行為所吸收，均不另論罪。
  (三)被告甲○所為如犯罪事實欄一(三)所示犯行，係因見其配偶乙
    ○○罹患肺結核致咳嗽、咳血，認施用海洛因可以止血或減
    輕咳嗽之痛苦，其轉讓第一級毒品海洛因供乙○○施用，既
    係為了減輕乙○○痛苦，乃自97年2月間某日（農曆過年前
    ）起迄97年4月15日上午9時左右止，無償轉讓海洛因約1根
    香煙量予乙○○，前後計15次，其時間緊接、次數密集，且
    僅轉讓予其配偶乙○○1人，依社會通念觀之，應係基於單
    一犯意而接續為之，應為接續犯，應論以1罪。
  (四)被告甲○與共同被告乙○○間就犯罪事實欄一(四)所示轉讓第
    一級毒品犯行，有犯意之聯絡及行為之分擔，均為共同正犯
    。
  (五)被告甲○所犯上開4罪，犯意各別，行為互殊，應予分論併
    罰。
  (六)被告甲○有如犯罪事實欄一所示之科刑及執行紀錄，此有臺
    灣臺中地方法院檢察署刑案資料查註紀錄表及臺灣高等法院
    被告全國前案紀錄表各1份在卷足憑，其於5年以內故意再犯
    本件有期徒刑以上之罪，為累犯，除販賣第一、二級毒品罪
    法定本刑死刑、無期徒刑部分不得加重外，應均依刑法第47
    條第1項之規定加重其刑。
  (七)按販賣第一級毒品罪之法定刑為死刑或無期徒刑，販賣第二
    級毒品罪之法定刑為最低本刑7年以上有期徒刑，然同為販
    賣第一級、第二級毒品之人，其原因動機不一，犯罪情節未
    必盡同，或有大盤毒梟者，亦有中、小盤之分，甚或僅止於
    吸毒者友儕間為求互通有無之有償轉讓者亦有之，其販賣行
    為所造成危害社會之程度自屬有異，法律科處此類犯罪，所
    設之法定最低本刑卻分別同為「死刑或無期徒刑」、「7年
    以上有期徒刑」，不可謂不重。於此情形，倘依其情狀處以
    較輕之徒刑，即足以懲儆，並可達防衛社會之目的者，自非
    不可依客觀之犯行與主觀之惡性二者加以考量其情狀，是否
    有可憫恕之處，適用刑法第59條之規定酌量減輕其刑，期使
    個案裁判之量刑，能斟酌至當，符合比例原則。本件被告甲
    ○販賣第一級毒品罪、第二級毒品各僅1次，數量不多，得
    款金額僅各為1000元、1000元，顯見其販賣之數量及獲取之
    利益均非龐大，尚非惡性極重之大毒梟，倘予以宣告法定最
    低度刑期仍嫌過重，難謂符合罪刑相當性及比例原則，更無
    從與大毒梟之惡行有所區隔，客觀上足以引起一般之同情，
    其犯罪情狀尚有可憫之處，爰依刑法第59條規定，酌量減輕
    其刑，並先加後減之。
二、原審對被告甲○所為如犯罪事實欄一(三)、(四)所示轉讓第一級
    毒品罪、共同轉讓第一級毒品罪等2罪，因依毒品危害防制
    條例第8條第1項、第18條第1項、刑法第11條、第28條、第
    47 條第1項等規定，審酌被告甲○轉讓海洛因予共同被告乙
    ○○，乃為使罹患肺結核之乙○○施用後可以止血或減輕咳
    嗽之痛苦；又與被告乙○○共同轉讓海洛因予證人丁○○之
    數量非鉅，情節非重及其犯罪之動機、目的、手段、犯後態
    度等一切情狀，分別予以科處有期徒刑1年6月、1年2月；復
    敘明在丁○○處扣得被告甲○與共同被告乙○○共同轉讓之
    海洛因2包（驗餘淨重0.0577公克及0.0406公克）屬第一級
    毒品，不問屬於犯人與否，應依毒品危害防制條例第18條第
    1 項前段規定，宣告沒收銷燬之，認事用法，核無違誤，量
    刑亦屬妥適。被告甲○所執前詞否認有轉讓第一級毒品犯行
    而提起上訴，核無理由，應予駁回。
三、原審對被告甲○販賣第一、二級毒品罪部分論罪科刑，固非
    無見，惟按沒收為從刑，基於主從不可分原則，自應附隨於
    主刑而為宣告，故毒品危害防制條例第18條第1項規定：查
    獲之第一級毒品，不問屬於犯人與否，沒收銷燬之；所謂「
    查獲」之第一、二級毒品，當係指經有罪判決書事實欄認定
    與被告犯罪事實有密切關聯之毒品而言。本案經警於97年4
    月15日上午在被告甲○住處扣得之毒品海洛因12包、甲基安
    非他命2包，均含有毒品海洛因成份（驗餘淨重2.19公克，
    空包裝總重3.92公克）及甲基安非他命成份（驗餘淨重0.11
    92公克及0.0709公克），此分別有法務部調查局濫用藥物實
    驗室鑑定書及行政院衛生署草屯療養院鑑定書各1份在卷可
    稽（見原審影印臺中縣警察局太平分局被告乙○○中縣太警
    偵字第0970049138號卷第72、73頁），惟被告甲○所為販賣
    第二級毒品甲基安非他命、販賣第一級毒品海洛因之時間，
    分別為97年3月中旬某日、97年4月初某日，已見前述，與本
    案經警查獲上開違禁物之時間相隔多時，難認上開違禁物與
    被告甲○販賣第一、二級毒品罪間有何密切關聯，自無從附
    隨於此部分主刑而為從刑之宣告，原審卻逕行援引毒品危害
    防制條例第18條第1項規定，將扣案之第一級毒品海洛因12
    包、第二級毒品甲基安非他命2包分別附隨於被告甲○販賣
    第一、二級毒品罪之主刑而宣告沒收銷燬，自屬有誤。
四、本件被告甲○仍執前詞否認有販賣第一、二級毒品犯行而提
    起上訴，委無可採，惟原審判決既有上開可議之處，應由本
    院將原審判決關於被告甲○販賣第一、二級毒品部分予以撤
    銷改判。茲說明對被告甲○科刑之理由如下：
  (一)主刑部分：本院審酌被告甲○明知第一級、第二級毒品不僅
    殘害施用者自身健康，因施用毒品而散盡家財、連累家人，
    或為購買毒品鋌而走險者，更不可勝計，竟仍販賣毒品，甚
    具危害性，又考量其犯罪之手段、素行、販賣毒品之次數、
    所得之利益及犯後態度不佳等一切情狀，分別量處如主文第
    2項所示之刑，並與原判決諭知被告甲○轉讓第一級毒品罪
    、共同轉讓第一級毒品罪所處有期徒刑部分定其應執行刑，
    以示懲儆。
  (二)從刑之諭知：按毒品危害防制條例第19條第1項規定，犯販
    賣毒品罪者，其供犯罪所用及犯罪所得之財物均沒收之，係
    採義務沒收主義。故販賣毒品所得之對價，不問其中成本若
    干，利潤多少，均應全部諭知沒收，貫徹政府查禁煙毒之決
    心，以符立法本旨（最高法院91年度台上字第2419號判決意
    旨參照）。被告甲○因販賣第一級毒品所得1千元，販賣第
    二級毒品所得1千元，均未扣案，均應依毒品危害防制條例
    第19條第1項規定，宣告沒收，如全部或一部不能沒收時，
    以被告甲○之財產抵償之。
  (三)至本件扣案之共同被告乙○○所有門號00000000000號行動
    電話1支，雖被告甲○持以與證人丁○○聯繫毒品交易之用
    ，惟該行動電話既非被告甲○所有，亦非違禁物，自無從附
    隨於被告甲○販賣第一、二級毒品罪之主刑而宣告沒收；又
    被告乙○○轉讓海洛因2包予證人丁○○當日，雖被告乙○
    ○係以該電話連絡證人丁○○前來其家中探視，惟證人丁○
    ○到達被告家中後，適毒癮發作又無錢購買，被告甲○與乙
    ○○始轉讓海洛因予證人丁○○，已見前述，可知被告甲○
    與共同被告乙○○並未利用該行動電話作為轉讓海洛因之聯
    絡工具；又扣案被告甲○所有藥鏟3支、甲基安非他命吸食
    器1組等物，固為被告甲○所有，惟係供其施用毒品之用，
    且本院查無其他證據證明係供本件犯罪之用，均無從於本案
    併為沒收之諭知，附此敘明。
  (四)按毒品危害防制條例第18條第1項前段：「查獲之毒品，不
    問屬於犯人與否，均沒收銷燬之」，所稱「查獲」之毒品，
    係指有罪判決書，於事實欄已經認定為與被告有罪事實有關
    之毒品而言。又沒收除違禁物或專科沒收之物得單獨宣告沒
    收外，為從刑之一種，依主從不可分原則，應附隨於主刑同
    時宣告之，若無主刑，則從刑即無所附麗。本件警方在上訴
    人住處查獲之第一級毒品海洛因及第二級毒品甲基安非他命
    ，原判決已說明均與上訴人販賣第一級毒品或轉讓第二級毒
    品犯行無關，乃原判決竟依毒品危害防制條例第18條第1項
    前段規定沒收，其適用法則自有未當（最高法院96年度台上
    字第7686號判決意旨參照）。本案另有經警查扣之第一級毒
    品海洛因12包（驗餘淨重2.19公克、空包裝總重3. 92公克
    ）、第二級毒品甲基安非他命2小包（驗餘淨重0. 1192公克
    及0.0709公克），固為被告甲○所有之違禁物，惟本院查無
    證據證明該扣案物係供本件販賣第一、二級毒品犯罪之用，
    已詳見前述，且被告甲○有施用第一、二級毒品之犯行，業
    據被告甲○供明在卷（見97年度偵字第10083號卷第6、7 頁
    ），被告施用第一、二級毒品犯行於本案未據檢察官起訴，
    揭諸上開說明，扣案之海洛因12包、甲基安非他命2小包，
    應由檢察官聲請單獨宣告沒收，尚無從於本案併為沒收之諭
    知，附此敘明。
  (五)另第一審檢察官對被告甲○具體請求判處有期徒刑25年，併
    科罰金新臺幣20萬元，並依犯罪之性質，認有褫奪公權及刑
    前強制工作之必要，惟保安處分係對受處分人將來之危險性
    所為拘束其身體、自由之處置，以達教化與治療之目的，為
    刑罰之補充制度，本諸法治國家保障人權之原理及刑法之保
    護作用，其法律規定之內容，應受比例原則之規範，使保安
    處分之宣告，與行為人所為行為之嚴重性，行為人所表現之
    危險性，及對行為人未來行為之期待性相當，司法院大法官
    會議釋字第471號解釋可資參照。本院審酌被告甲○行為之
    嚴重性、所表現之危險性及對於未來行為之期待性，認量處
    被告甲○如主文所示之刑，已足收懲儆之效，尚無併科罰金
    、褫奪公權及刑前強制工作之必要，附此敘明。
據上論斷，應依刑事訴訟法第368條、第369條第1項前段、第364
條、第299條第1項前段、毒品危害防制條例第4條第1項、第2項
、第19條第1項，刑法第11條、第47條第1項、第59條、第51條第
5款，判決如主文。
本案經檢察官丙○○到庭執行職務。
中    華    民    國    98    年    3     月    19    日
            刑事第七庭    審判長法  官  林  榮  龍
                                法  官  張  惠  立
                                法  官  鄭  永  玉
以上正本證明與原本無異。
如不服本判決應於收受送達後十日內向本院提出上訴書狀，其未
敘述上訴理由者，並得於提起上訴後十日內向本院補提理由書狀
（均須按他造當事人之人數附繕本）「切勿逕送上級法院」。
                                書記官    瑞  芳
中    華    民    國    98    年    3     月    19    日
附錄論罪科刑法條
毒品危害防制條例第4條
製造、運輸、販賣第一級毒品者，處死刑或無期徒刑；處無期徒
刑者，得併科新臺幣 1 千萬元以下罰金。
製造、運輸、販賣第二級毒品者，處無期徒刑或 7 年以上有期徒
刑，得併科新臺幣 7 百萬元以下罰金。
製造、運輸、販賣第三級毒品者，處 5 年以上有期徒刑，得併科
新臺幣 5 百萬元以下罰金。
製造、運輸、販賣第四級毒品者，處 3 年以上 10 年以下有期徒
刑，得併科新臺幣 3 百萬元以下罰金。
製造、運輸、販賣專供製造或施用毒品之器具者，處 1 年以上 7
年以下有期徒刑，得併科新臺幣 1 百萬元以下罰金。
前五項之未遂犯罰之。
毒品危害防制條例第8條
轉讓第一級毒品者，處 1 年以上 7 年以下有期徒刑，得併科新
臺幣 1 百萬元以下罰金。
轉讓第二級毒品者，處 6 月以上 5 年以下有期徒刑，得併科新
臺幣 70 萬元以下罰金。
轉讓第三級毒品者，處 3 年以下有期徒刑，得併科新臺幣 30 萬
元以下罰金。
轉讓第四級毒品者，處 1 年以下有期徒刑，得併科新臺幣 10 萬
元以下罰金。
前四項之未遂犯罰之。
轉讓毒品達一定數量者，加重其刑至二分之一，其標準由行政院
定之。


司法院資訊處製作；財團法人民間司法改革基金會備份。
